臺灣高雄地方法院民事判決　　　　　　　94年度訴字第1022號
原　　　告　高雄縣鳳山市農會
法定代理人　丙○○
訴訟代理人　甲○○
被　　　告　乙○○
當事人間請求清償借款事件，本院民國94年7月7日言詞辯論終結
，判決如下：
  主  文
被告應給付原告新臺幣貳佰伍拾肆萬伍仟伍佰柒拾陸元，及自民
國九十三年十二月二十四日起至清償日止，按週年利率百分之七
點六計算之利息，暨自民國九十四年一月二十五日起至清償日止
，逾期在六個月以內者，按上開利率百分之十，逾期超過六個月
之部分，按上開利率百分之二十計算之違約金。
訴訟費用由被告負擔。
  事實及理由
一、按，訴狀送達後，原告不得將原訴變更或追加他訴，但擴張
    或減縮應受判決事項之聲明者，不在此限，民事訴訟法第25
    5 條第1 項第3 款定有明文。原告起訴原請求被告給付新台
    幣（下同）3,500,000 元，及自民國91年4 月7 日起至清償
    日止，按週年利率7.6%計算之利息，暨自91年5 月8 日起至
    清償日止，其逾期在6 個月以內者，按上開利率10% ，超過
    6 個月以上者，按上開利率20% 計算之違約金；嗣於起訴狀
    繕本送達後減縮為請求被告給付2,545,576 元，及自93年12
    月24日起至清償日止，按週年利率7.6%計算之利息，暨自94
    年1 月25日起至清償日止，其逾期在6 個月以內者，按上開
    利率10% ，超過6 個月以上者，按上開利率20% 計算之違約
    金，核屬減縮應受判決事項之聲明，依上開法條之規定，應
    予准許。
二、原告主張：
    訴外人黃振源（已於91年5 月11日死亡，為被告乙○○之前
    夫，與被告乙○○於91年4 月17日離婚）邀同被告乙○○為
    連帶保證人，於90年5 月7 日與原告簽訂消費借貸契約，向
    原告借款3,500,000 元，約定借款期間自90年5 月7 日起至
    91 年5月7 日止；利息按原告借款當時之基本放款利率年息
    7.75% 加碼年息0.45% 計算（訂約時之利率共為8.2%），嗣
    後則隨原告基本放款利率之變動而隨同調整（訴外人黃振源
    逾期時之借款利率共為年息8.05% ，惟原告只請求依7.6%計
    算）；如訴外人黃振源逾期付息或到期未履行債務者時，除
    按放款利息付息外，並應自逾期之日起6 個月以內者，按放
    款利率10% ，逾期6 個月以上者，其超過6 個月部分按放款
    利率20% 計付違約金；並約定訴外人黃振源如未按期攤還本
    息時，訴外人黃振源即喪失一切期限及分期償還之利益，其
    債務視為全部到期（下稱系爭消費借貸契約）。原告於系爭
    消費借貸契約成立後已依約交付借款，詎訴外人黃振源自91
    年4 月7 日起即未依約清償本息，依兩造系爭消費借貸契約
    之約定，其即已喪失期限及分期償還之利益，借款視同全部
    到期，嗣經原告實行抵押權就扺押物取償而受償至93年12月
    23日止，總計訴外人黃振源共尚積欠原告如主文第1 項所示
    之本金、利息及違約金未清償。而被告乙○○為本件借款債
    務之連帶保證人，依法應負連帶清償之責，爰依連帶保證之
    法律關係請求被告給付原告上開金額等語。並聲明如主文第
    1 項所示。
三、被告則以：
    其雖確實在借據及授信約定書上之連帶保證人欄簽名，惟並
    不知道訴外人黃振源借款之實際金額為多少；其係至91年1
    月份左右，始知訴外人黃振源係以房子為抵押並借款3,500,
    000 元等語置辯。並聲明：駁回原告之訴。
四、兩造不爭執之事實：
    原告主張訴外人黃振源邀同被告乙○○為連帶保證人向其借
    款，而訴外人黃振源尚積欠其如主文第1 項所示之金額未清
    償之事實，業據其提出與所述相符之借據、抵押權設定契約
    書、他項權利證明書、授信約定書、訴外人黃振源之戶籍謄
    本、除戶戶籍簿冊浮籤記事資料、查詢單、本院93執字第48
    61號強制執行金額計算書分配表、利率變動表等各1 件為證
    ，並為被告所不爭執，此部份之事實，自足認定屬實。
五、得心證之理由：
    依兩造之上開主張及抗辯，本件所應審理者應為被告是否應
    負連帶保證責任之爭點上。經查：
（一）按，「稱消費借貸者，謂當事人一方移轉金錢或其他代替
      物之所有權於他方，而約定他方以種類品質、數量相同之
      物返還之契約。」；「借用人應於約定期限內，返還與借
      用物種類、品質、數量相同之物。」；「遲延之債務，以
      支付金錢為標的者，債權人得請求依法定利率計算之遲延
      利息，但約定利率較高者，仍從其約定利率。」；「當事
      人得約定債務人於債務不履行時，應支付違約金」，民法
      第474條第1項、第478條前段、第233條第1項、第250條第
      1項分別定有明文。次按，「保證債務之所謂連帶，係指
      保證人與主債務人負同一之債，對於債權人各負全部給付
      之責任，此就民法第二百七十二條第一項規定連帶連帶債
      務之文義參照觀之甚明。故連帶保證與普通保證不同，縱
      使無民法第七百四十六條所揭示之情形，亦不得主張同法
      第七百四十五條關於先訴抗辯權之權利。」，有最高法院
      45年台上字第1426號判例之意旨可資參照。
（二）原告主張訴外人黃振源邀同被告乙○○為連帶保證人向其
      借款，而訴外人黃振源尚積欠其如主文第1 項所示之金額
      未清償之事實，足認定為屬實，業見前述。被告乙○○雖
      抗辯並不知道訴外人黃振源借款之實際金額為多少云云，
      惟查：
    １、被告乙○○已自認上開借據及授信約定書上連帶保證人
        欄之簽名確係其本人所簽名等語，則依上述最高法院判
        例之意旨，及上開借據及授信約書上載明之「立約人所
        保證之債務，如主債務人未依約履行，立約人當即負責
        ，立即如數付清，.... 」 等約定，被告乙○○自應負
        本件借款之連帶保證人責任。
    ２、依被告乙○○於本院審理中自承之：「當時是我先生（
        即訴外人黃振源）跟我說要借款，叫我當連帶保證人而
        且拿借據來叫我簽名蓋章，我有答應及簽名蓋章，其他
        就授權由我先生自己去辦，所以我不知道借多少錢。」
        （參見本院第46頁之94年7 月7 日言詞辯論筆錄）等語
        以觀，被告係因當時與訴外人黃振源係夫妻關係，故自
        願於上開借據及授信約定書上簽名，並概括授權訴外人
        黃振源向原告約定借款金額之事實，已甚明。被告既概
        括授權訴外人黃振源向原告約定借款金額，則訴外人黃
        振源於向原告借款時雖未告知被告其向原告所借用之金
        額係3,50 0,000元，被告仍應負系爭借款之連帶保證人
        責任。故被告上開所辯，即不足採。
    ３、從而，原告依連帶保證之法律關係請求被告給付如主文
        第1 項所示之金額、利息及違約金，為有理由，應予准
        許。
六、據上結論，本件原告之訴為有理由，依民事訴訟法第78條，
    判決如主文。
中　　華　　民　　國　　94　　年　　7　　月　　21　　日
                  民事鳳山分庭法　官　郭文通
正本係照原本作成。
如對本判決上訴，須於判決送達後20日內向本院提出上訴狀。
中　　華　　民　　國　　94　　年　　7　　月　　21　　日
                              書記官　李崑良
